【裁判字號】    94,易,1556
【裁判日期】    950206
【裁判案由】    竊盜等
【裁判全文】
臺灣高雄地方法院刑事判決              94年度易字第1556號
公  訴  人  臺灣高雄地方法院檢察署檢察官
被      告  甲○○
            戊○○
            己○○
上列被告等因竊盜等案件，經檢察官提起公訴（94年度偵字第
2420 號）， 本院判決如下：
    主  文
甲○○幫助意圖為自己不法之所有，以恐嚇使人將本人之物交付
，處有期徒刑伍月，如易科罰金，以參佰元折算壹日。
戊○○共同連續意圖為自己不法之所有，以恐嚇使人將本人之物
交付，處有期徒刑壹年貳月。又連續以加害生命、身體之事，恐
嚇他人，致生危害於安全，處有期徒刑肆月。應執行有期徒刑壹
年肆月。
己○○共同連續意圖為自己不法之所有，以恐嚇使人將本人之物
交付，處有期徒刑壹年貳月。
    事  實
一、緣甲○○與戊○○係朋友關係，甲○○明知戊○○係從事「
    擄車勒贖」之不法犯罪，如將其所有之金融機構帳戶提供予
    戊○○使用，將為戊○○所屬「擄車勒贖集團」用作恐嚇車
    輛失竊之被害人匯款之指定帳戶，竟仍於民國93年2 月16日
    ，在戊○○位於高雄市○○○路139 號5 樓之住處內，同意
    將其所有向高雄市農會苓雅分部申設0000000000000 號帳戶
    （下稱上開農會帳戶）之存摺、提款卡及密碼等物品出售予
    戊○○並交付之，俟經戊○○告知己○○其已取得甲○○上
    開農會帳戶之存摺、提款卡及密碼後，己○○乃提供收購上
    開農會帳戶之代價新台幣（下同）5,000 元予戊○○，惟戊○○從中抽取半數價金入己，並扣除甲○○與其共同承租房
    屋之2,000 元租金後，僅交付500 元予甲○○，而甲○○即
    以提供上開農會帳戶之方式，幫助戊○○、己○○及其所屬
    「擄車勒贖集團」遂行竊車及恐嚇取財犯行。嗣戊○○及己○○屬所「擄車勒贖集團」取得甲○○提供之上開農會帳戶
    後，隨即基於意圖為自己不法所有之概括犯意聯絡，先推由
    集團內不詳姓名之成年成員於附表所示之時、地，連續竊取
    附表所示被害人之車輛得手後，再推由集團內不詳姓名之成
    年成員以電話連續向上開被害人2 人恫稱：若不依指示匯款
    ，即將其失竊車輛解體，須依指示匯款方可取回失竊車輛等
    語，致被害人心生畏懼，而於附表所示之時間，分別依指示
    匯款6 萬元、11萬元至甲○○上開農會帳戶內，並於同日由
    該集團內不詳姓名之成年成員自甲○○上開農會帳戶內將被
    害人前揭匯款提領得逞。嗣附表所示被害人不甘受損，分別
    報警處理，經警循線追查，始悉上情。
二、又甲○○於93年2 月25日前往戊○○位於高雄市前鎮區○○○路139 號5 樓之住處時，見其上開農會帳戶之提款卡放置
    於戊○○臥房桌上，為求取償戊○○向其借款之債務，遂乘
    戊○○沐浴之際，取回上開農會帳戶提款卡，並於同日持上
    開提款卡至自動櫃員機提領現金6 萬元抵債，全數供己花用
    完畢。嗣戊○○發覺上開農會提款卡遺失而無法提領帳戶內
    擄車勒贖之贓款，遂以電話聯絡甲○○要求其儘速辦理補發
    提款卡以便提領上開贓款。詎甲○○未依其指示申請補發提
    款卡，戊○○竟另行基於恐嚇之概括犯意，先於93年3 月2
    日22時5 分23秒起至同日23時4 分30秒止，向不知情之友人
    鄭志宏借用其所有0000000000號行動電話，發送多通簡訊至
    甲○○所有0000000000號行動電話，向甲○○恫稱：「長腳
    ，卡補出來去提款機轉帳2 萬到這個帳號000000000000，其
    他的都領取現金，全部的錢可能是6 萬，不要動，不然後果
    自己去想，不清楚的話回個電話給我，這件事很急，我是很
    認真，最好不要跟我開這種玩笑。」、「你不接，那民（明
    ）天見，我會多帶幾個人去找你，你也不必跟我說那麼多了
    ，我現在很不爽，還沒看過我抓狂，你很快就會看得到。」
    、「腳哥，你跟小陳兩人好像混的不錯嗎，我最討厭什麼樣
    的人你因（應）該知道，幹你娘，你爸一定讓（你）走頭無
    路，不然你也可以叫你的新老大出來，但是一句話，誰出來
    都一樣，騎車跟走路就小心一點，我一定會去找你，幹，我
    一定讓你死，是你逼我當瘋子，走著瞧。」、「我在（再）
    跟你說最後一次，明天在（再）不跟我說清楚，我只好跟你
    說棺材買起來準備，我跟你說我是什麼樣子的人，你可能不
    知道，明天最後一天，自己看著辦。」、「幹，誰出來說話
    都一樣，我要是做不到，我就跟你同姓，很久沒被人惹的抓
    狂，你也可以問一下文鴻，你以為躲起來我就沒你的。」等
    語，又於翌日即93年3 月3 日10時25分41秒，持其所有以友
    人許宗明名義申設之0000000000號行動電話號碼，發送簡訊
    至甲○○上開0000000000號行動電話，復向甲○○恫稱：「
    等一下我會去找你，我要是幹什麼事不要怪我，你還沒讓我
    驚嚇過，準備吃花生（指子彈）操。」等語，連續以此加害
    生命、身體之言詞，恐嚇甲○○使其心生畏懼，致生危害於
    其安全。嗣經甲○○向其服代替役之臺灣高雄監獄政風室反
    應上情後，經警循線追查，始悉全情。
三、案經高雄市政府警察局移送臺灣高雄地方法院檢察署檢察官
    偵查起訴。
    理  由
壹、證據能力方面：
一、按被告以外之人（包括證人、鑑定人、告訴人、被害人及共
    同被告等）於偵查中向檢察官所為陳述，除顯有不可信之情
    況者外，得為證據，刑事訴訟法第159 條之1 第2 項定有明
    文。偵查中對被告以外之人所為之偵查筆錄，性質上係屬傳
    聞證據。惟現階段刑事訴訟法規定檢察官代表國家偵查犯罪
    、實施公訴，依法其有訊問被告之權，證人且須具結，而實
    務運作時，檢察官偵查中向被告以外之人所取得之陳述，原
    則上均能遵守法律規定，不致違法取供，其可信度極高，職
    是，被告以外之人前於偵查中已具結而為證述，除反對該項
    供述得具有證據能力之一方，已釋明「顯有不可信之情況」
    之理由外，不宜以該證人未能於審判中接受他造之反對詰問
    為由，即遽指該證人於偵查中之陳述不具證據能力。查本件
    證人即共同被告甲○○於檢察官偵查中為陳述，並無證據顯
    示檢察官在偵查時有不法取供之情形，亦查無證據顯示上開
    證述有顯不可信之情況，依上開說明，證人即共同被告甲○○之證言自均具有證據能力，合先敘明。
二、按被告以外之人（包括證人、鑑定人、告訴人、被害人及共
    同被告等）於審判外之陳述雖不符刑事訴訟法第159 條之1
    至之4 等4 條之規定，而經當事人於審判程序同意作為證據
    ，法院審酌該言詞陳述或書面陳述作成時之情況，認為適當
    者，亦得為證據，刑事訴訟法第159 條之5 定有明文。立法
    意旨在於傳聞證據未經當事人之反對詰問予以核實，原則上
    先予排除。惟若當事人已放棄反對詰問權，於審判程序中表
    明同意該等傳聞證據可作為證據，基於尊重當事人對傳聞證
    據之處分權，及證據資料愈豐富，愈有助於真實發見之理念
    ，且強化言詞辯論主義，使訴訟程序得以順暢進行，上開傳
    聞證據亦均具有證據能力。查證人即被害人丁○○、丙○○
    、證人鄭翠娥、鄭志宏、許宗明均曾於警詢中為陳述，渠等
    證言對於被告3 人而言，其性質均屬傳聞證據，另被告甲○○於警詢中關於共同被告戊○○犯行之陳述、被告戊○○於
    警詢中關於共同被告甲○○及共同被告己○○犯行之陳述、
    被告己○○於警詢中關於共同被告戊○○犯行之陳述，其性
    質亦屬傳聞證據，上開證人及共同被告之證言雖均屬傳聞證
    據，查無符合同法第159 條之1 至之4 等前4 條之情形，惟
    渠等所為之上開警詢筆錄內容，業經被告、檢察官於審判程
    序同意作為證據，本院審酌上開筆錄作成時，並無不當取供
    之情形，且距離案發時間較近，記憶較為清晰，認為以之作
    為本案之證據亦屬適當，是渠等於警詢中之證言自具有證據
    能力。
貳、實體方面：
一、被告戊○○、己○○部分：
(一)訊據被告戊○○固坦承有以行動電話簡訊恐嚇被告甲○○，
    惟矢口否認有何參與「擄車勒贖集團」之竊車及恐嚇取財犯
    行，辯稱：伊向甲○○拿取甲○○所有之上開農會帳戶存摺
    、提款卡及密碼後，隨即將上開農會帳戶存摺、金融卡及密
    碼交予己○○，甲○○陳稱其於93年2 月25日至伊高雄市○○○路139 號5 樓住處乘伊沐浴之際取回上開農會帳戶之提
    款卡等語，顯屬不實，伊並非「擄車勒贖集團」成員，係己○○來電告知甲○○上開帳戶內之款項提領不出來，伊才傳
    送行動電話簡訊要求甲○○申請補發提款卡，伊未竊取被害
    人車輛並向被害人恐嚇取財云云；被告己○○則矢口否認有
    何參與「擄車勒贖集團」之竊盜及恐嚇取財犯行，辯稱：戊○○向伊表示有帳戶要出賣後，伊於93年1 、2 月間至高屏
    大橋附近之日新中古汽車材料行採購零件時，認識一名年約
    40 歲 自稱「蔡明貴」之男子從事金融機構帳戶蒐購，伊遂
    帶同「蔡明貴」前往戊○○位於鳳山市之住處，由「蔡明貴
    」以5,000 元之代價向戊○○收購甲○○提供之上開農會帳
    戶之存摺、提款卡及密碼，伊純粹介紹「蔡明貴」向戊○○
    蒐購帳戶，並未從中獲取利益，更未竊取附表所示被害人之
    車輛並向被害人恐嚇取財云云。經查：
 1、被告戊○○上開坦承以行動電話簡訊恐嚇被告甲○○部分（
    參警卷第2 頁至第4 頁），業經證人即被告甲○○於警詢及
    偵查中證述甚詳（參警卷第13頁、偵三卷第17頁、第22頁）
    ，並經證人鄭翠娥、鄭志宏及許宗明分別證述屬實（參警卷
    第67頁至第69頁、第70頁至第76頁、第77頁至第79頁），復
    有恐嚇簡訊內容照片30張（參警卷第13頁）、甲○○所有00
    00000000號、鄭翠娥名義申設之0000000000號、許宗明名議
    申設之0000000000號行動電話之客戶基本資料各1 份及上開
    3 支行動電話門號自93年2 月14日起至同年3 月16日止之雙
    向通聯紀錄等資料各3 份附卷可稽（參警卷第112 頁至第15
    1 頁、第152 頁至第189 頁、第190 頁至第210 頁），足認
    被告戊○○上開自白，核與事實相符。從而，被告戊○○多
    次以行動電話簡訊恐嚇被告甲○○之犯行，堪予認定。
 2、就被害人丁○○、丙○○所持有附表所示之車輛遭竊後，復
    於附表所示之時間遭歹徒以恐嚇電話恫稱：若不依指示匯款
    即將渠等失竊車輛解體等語，致被害人丁○○、丙○○心生
    畏懼，而分別依指示匯款6 萬元及11萬元至甲○○所有上開
    農會帳戶內，而上開贓款隨即於被害人匯款之同日由不詳人
    士自上開帳戶內提領得逞等情，業據證人即被害人丁○○、
    丙○○證述甚詳（參警卷第44頁至第48頁、第49頁至第52頁
    ），並有被害人丁○○、丙○○匯款至被告前揭農會帳戶之
    匯款單各1 紙（參警卷第97頁、第99頁）、被害人丙○○失
    竊之車輛照片4 張（參警卷第251 頁）及被告甲○○前揭農
    會帳戶之開戶基本資料及資金往來明細表各1 份（參警卷第
    90頁至第96頁）在卷可憑，是以，附表所示被害人2 人確遭
    「擄車勒贖集團」竊車後復以電話恐嚇，因而心生畏懼依指
    示匯款至被告甲○○上開農會帳戶等情，應堪認定。
 3、雖被告戊○○矢口否認係本案「擄車勒贖集團」之成員，惟
    查：
 (1)按以自己共同犯罪之意思，參與實施犯罪構成要件以外之行
    為，或以自己共同犯之意思，事先同謀，而由其中一部分人
    實施犯罪之行為者，均為共同正犯，業經大法官會議第109
    號解闡釋明確；又按現行刑法關於正犯、從犯之區別，係以
    其主觀之犯意及客觀之犯行為標準，凡以自己犯罪之意思而
    參與犯罪，無論其所參與者是否係犯罪構成要件之行為，皆
    為正犯，其以幫助他人犯罪之意思而參與犯罪，其所參與者
    ，苟係犯罪構成要件之行為，亦為正犯，必以幫助他人犯罪
    之意思而參與犯罪，其所參與者又為犯罪構成要件以外之行
    為，始為從犯。故共同實施犯罪行為之人，在合同意思範圍
    以內，各自分擔犯罪行為之一部，相互利用他人之行為，以
    達其犯罪之目的者，即應對於全部所發生之結果，共同負責
    ，最高法院92年台上字第5407號亦著有判決可資參照，合先
    敘明。
 (2)被告甲○○早於93年3 月16日向服替代單位之臺灣高雄監獄
    反應遭被告戊○○恐嚇乙事時，即檢舉被告戊○○涉嫌擄車
    勒贖已得款22萬元，此有臺灣高雄監獄93年3 月22日以高監
    政字第0930600080號函文及其所附甲○○訪談紀錄表1 份在
    卷可憑。嗣後，被告甲○○更迭於警詢及偵查中供稱：「（
    問：你何時、如何知道提供你原本之高雄市農會苓雅分部帳
    號給戊○○是從竊車勒贖用？）是他向我拿該高雄市農會苓
    雅分部存摺及提款卡時，當時我問他作何用途時，戊○○向
    我說要作竊車勒贖用。」（參警卷第31頁）、「（檢察官問
    ：為何戊○○在擄車勒贖時，你會提供他帳戶？）我知道他
    是在做違法的事情，擄車勒贖我很早就知道。我因為當兵沒
    錢用，所以借存摺給他用。因為他也用那些錢租武慶一路
    139 號5 樓的房子，我與他們一起使用做為代價。」（參偵
    三卷第17頁）、「（檢察官問：你知道提款卡及存摺會被拿
    來當擄車勒贖或詐騙的洗錢工具？）知道。（檢察官問：知
    道為何還這樣做？）為了錢，因為當兵沒有錢。」（參偵三
    卷第22頁）等語甚詳，觀諸甲○○上開證述，不僅指出被告
    戊○○涉嫌參與「擄車勒贖集團」，亦坦承自己確實出售本
    案農會帳戶交付予戊○○，則被告甲○○所述若非有所憑據
    ，何以甘冒誣指他人犯罪之風險為上開證述，並自陷己身於
    遭追訴本案幫助犯行之境地？
 (2)且證人即被告甲○○迭於警詢、偵查及本院審理時證述：「
    （檢察官問：你參與戊○○擄車勒索哪一部份？）我是事後
    2 月20幾日去戊○○家找他，知道他在做擄車勒贖，因為他
    還欠我錢，我沒有跟他要那張卡，趁他洗澡時把我那張高雄
    市農會提款卡拿走，到提款機查看還有多少餘額，裡面還有
    6 萬多元，我把6 萬多元都領出來，自己花用，我把錢花用
    完畢。」（參偵三卷第17頁）、「（審判長問：何時去戊○○住處偷回你的提款卡？）93年2 月25日當天我去戊○○住
    處（高雄市○○○路139 號5 樓）偷回提款卡，同天就陸續
    將戶頭內的6 萬多元領出。（審判長問：為何要偷提款卡？
    當時是否知道帳戶是否有錢？）我不知到帳戶有錢，是因為
    戊○○欠我錢，我才想到去提款機領看看。因為戊○○曾經
    欠我借款約15萬元。（審判長問：如何知道提款卡在戊○○
    住處？）當時我是在監獄服替代役男，我放假回去武慶一路
    13 9號5 樓戊○○住處，看到我賣給他的提款卡放在他臥室
    的桌上，當時他在洗澡，我就趁機把提款卡取走。」（參本
    院卷第46頁）、「（問：現在警方提示你高雄市農會苓雅分
    部0000000000000 號帳號之資金往來明細，其中於93年2 月
    25日當天你跨行提領現金依序分別3 千元、2 萬元、2 萬元
    、1 萬5 千元、2 千元，合計共提領6 萬元，該款項是否你
    所提領？）該共計6 萬元款項是我所提領沒錯。」等語（參
    警卷第32頁）甚詳，而經本院函詢高雄市農會就被告甲○○
    於該會苓雅分部申設帳號為0000000000000 帳戶有無補發提
    款卡之紀錄乙事，該會函覆結果顯示被告甲○○上開農會帳
    戶僅於93年2 月16日與93年3 月3 日有申請補發存摺資料，
    於93年2 月16日起至同年3 月2 日止並無補發提款卡之紀錄
    ，此有該會94年12月27日高市農信（苓）字第0940002326
    號函文1 份及其附件在卷可按，亦可排除被告甲○○將上開
    農會帳戶提款卡交予被告戊○○後，另行申請補發提款卡擅
    自提領帳戶內之款項之可能性，則被告戊○○若確將被告甲○○上開農會帳戶提款卡交予己○○，何以被告甲○○能於
    93年2 月25日前往其武慶一路住處取回該提款卡並提領帳戶
    內之款項6 萬元？是其上開辯稱，顯與事實不符。
 (3)又被告戊○○於本院審理時供稱：「（審判長問：何時把帳
    戶及提款卡交給己○○？）甲○○交給我帳簿後隔2 、3 天
    ，在我高雄市○○○路的住處樓下交付給己○○。當時己○○開車帶另外一個朋友過來，甲○○當時已經收假不在場。
    」等語（參本院卷第48頁），惟就被告甲○○於93年2 月16
    日將其所有上開農會帳戶之存摺、提款卡及密碼，在被戊○○位於高雄市○○○路139 號5 樓住處內交付予被告戊○○
    乙情，業據被告甲○○於警詢時證述明確（參警卷第22頁）
    ，而參以被害人丁○○所持有之車號XL-581號營業大貨曳引
    車於93年2 月17日凌晨失竊後，丁○○隨即於同日接獲歹徒
    恐嚇電話，丁○○乃委託妻子林淑惠於同日即93年2 月17日
    匯款6 萬元至歹徒所指定之甲○○上開農會帳戶內等情，亦
    經證人即被害人丁○○於警詢時證述明確（參警卷第44頁至
    第48頁），並有甲○○上開農會帳戶之歷史交易明細表1 份
    在卷可憑（參警卷第91頁），被害人丁○○既於被告甲○○
    交付上開農會帳戶之翌日即93年2 月17日旋遭恐嚇匯款至上
    開農會帳戶內，則被告戊○○於本院審理時證稱甲○○交付
    上開農會帳戶後隔2 、3 天才轉交予己○○乙節，是否屬實
    ，抑或另有隱情，即屬可疑。
 (4)再參以被告戊○○已坦承有於93年3 月2 日向不知情之友人
    鄭志宏借用其所有0000000000號行動電話，發送簡訊至甲○○所有0000000000號行動電話，向甲○○恫稱：「長腳，卡
    補出來去提款機轉帳2 萬到這個帳號000000000000，其他的
    都領取現金，全部的錢可能是6 萬，不要動，不然後果自己
    去想，不清楚的話回個電話給我，這件事很急，我是很認真
    ，最好不要跟我開這種玩笑。」乙節屬實，雖其迭於警詢、
    偵查及本院審理時辯稱係被告己○○向其表示甲○○上開帳
    戶內有款項無法提領，經其聯絡被告甲○○達未果，方傳送
    上開簡訊內容恐嚇被告甲○○云云，惟被告己○○自始即否
    認有向被告戊○○表示上開農會帳戶內之款項無法提領乙事
    ，且依被告戊○○前開所辯，己○○亦未告知上開帳戶內尚
    有多少贓款未提領，何以被告戊○○前開恐嚇被告甲○○之
    簡訊內容明確表示帳戶內之贓款尚有6 萬元？且核與被告甲○○農會帳戶於93年2 月25日（即被告甲○○至被告戊○○
    住處取回提款卡之時點）之帳戶餘額相符？又被告戊○○何
    以能明確指示被告甲○○補發提款卡後將帳戶內贓款匯款2
    萬元至000000000000 帳戶，其餘提領現金？此在在顯示被
    告戊○○明確知悉本案「擄車勒贖集團」恐嚇取財所得贓款
    之狀況，並就上開帳戶內之贓款有予以調度處分之權限至明
    。
 (5)綜上事證，堪認被告戊○○於93年2 月16日取得被告甲○○
    交付之上開農會帳戶之存摺、提款卡及密碼後，雖與被告己○○聯絡收取收購王億帳戶之代價5,000 元以便交付予被告
    甲○○（詳述於後），惟其並未將上開提款卡交付己○○，
    直至93年2 月25日被告甲○○至其武慶一路住處取回提款卡
    時，該農會帳戶提款卡均在被告戊○○之持有管領中，其間
    被害人丁○○、丙○○分別於93年2 月17日及同年月24日遭
    恐嚇匯款至上開農會帳戶，且被害人所匯款項分別於匯款同
    日由該「擄車勒贖集團」之不詳成年成員自上開農會帳戶內
    提領得逞，而被告戊○○發覺提款卡遺失後，進而恐嚇被告
    甲○○申請補發提款卡，並指示被告甲○○將帳戶內之贓款
    分別匯款至另一指定帳戶及提領現金，而就上開贓款予調度
    處分，綜上等情參互以析，本案雖無直接證據可認被告戊○○確有親自竊取被害人車輛、以電話恐嚇被害人匯款或前往
    提領帳戶內贓款之行為，惟從被告戊○○取得被告甲○○上
    開農會帳戶之存摺、提款卡及密碼後，於被害人遭恐嚇匯款
    之期間內保管上開農會帳戶之提款卡，並於提款卡遺失後恐
    嚇被告甲○○申請補發提款卡並令其依指示處分贓款等行為
    以觀，並參酌前揭大法官解釋及判決意旨，被告戊○○顯係
    基於為自己犯罪之意思，向被告甲○○拿取上開農會帳戶供
    本案「擄車勒贖集團」使用，而與該「擄車勒贖集團」之不
    詳成年成員間就本案竊盜、恐嚇取財犯行有犯意聯絡及行為
    分擔，應屬本案「擄車勒贖集團」之成員，堪認無疑。
 4、就被告己○○是否參與本案「擄車勒贖集團」乙節，經查：
 (1)雖被告戊○○、己○○於本院審理時分別證稱渠等係將甲○○上開農會帳戶之存摺、提款卡及密碼等物品交付予蒐購帳
    戶之「蔡明貴」，惟證人即被告戊○○於起初於警詢及偵查
    中均證稱：「因為我之前有向甲○○借他的高雄市農會信用
    部存款簿及提款卡和密碼，我向他借時有跟他說是我朋友綽
    號『阿枝』（即己○○）要借去做匯款用，…」（參警卷第
    3 頁）、「（檢察官問：為何己○○說法跟你所說不同？）
    存摺是己○○叫我去蒐購，一本5 千元，…」等語（參偵三
    卷第25頁），並未陳稱有將甲○○上開農會帳戶之存摺、提
    款卡及密碼透過己○○介紹出售予「蔡明貴」乙情；且被告
    己○○於本院審理時供稱伊係帶同「蔡明貴」一同前往被告
    戊○○位於鳳山市住處拿取被告甲○○上開農會帳戶之存摺
    、提款卡及密碼等語（參本院卷第43頁），亦與被告戊○○
    於本院審理時證述：「（審判長問何時把帳戶及提款卡交給
    己○○？）甲○○交給我帳簿後隔2 、3 天，在我高雄市○○○路的住處樓下交付給己○○。當時己○○開車帶另外一
    個朋友過來，甲○○當時已經收假不在場。」等語（參本院
    卷第48頁）不符；觀諸被告戊○○陳稱其將被告甲○○上開
    農會帳戶出售予何人之證述前後不一，而被告己○○證述收
    購被告甲○○上開農會帳戶之地點，又與被告戊○○所述不
    符等情，堪認被告戊○○及己○○於本院審理時證述係將被
    告甲○○上開農會帳戶出售與案外人「蔡明貴」等語，顯屬
    不實，應係圖卸刑責而臨訟杜撰之詞，不足採信。
 (2)又被告戊○○拿取被告甲○○上開農會帳戶提款卡後，並未
    將該提款卡交付予被告己○○，已如前述，而被告己○○竟
    附和被告戊○○所辯陳稱該帳戶之提款卡已交予收購帳戶之
    「蔡明貴」，顯見被告己○○明知該農會帳戶之提款卡均在
    被告戊○○之持有管領中而決意飾詞迴護，否則何以甘願附
    和被告戊○○所辯而為上開不合常情之供述？則被告己○○
    、被告戊○○均欲藉此恣意不實之抗辯，圖使渠2 人脫免刑
    責之意圖，至為灼然。惟參以被告己○○迭於警詢、偵查及
    本院審理時均坦承有交付5,000 元之代價予被告戊○○（參
    警卷第39頁、偵三卷第31頁、本院卷第44頁），而被告戊○○向被告甲○○拿取上開農會帳戶之存摺、提款卡及密碼後
    ，雖未立即交付出售本件農會帳戶之價款予被告甲○○，然
    其事後逕自抽取己○○交付上開5,000 元價金之半數，並扣
    除其與被告甲○○合租之房租2,000 元扣除後，確實有交付
    剩餘之代價500 元予被告甲○○等情，為被告戊○○及甲○○所自承（參本院卷第45頁、第48頁），又被告己○○提供
    收購被告甲○○農會帳戶存摺、提款卡及密碼之資金後，並
    未將提款卡取走，反而交由被告戊○○保管持有，已論述如
    前，據此，堪認本案應係被告己○○本人與被告戊○○共同
    經手被告甲○○上開農會帳戶之買賣，由被告己○○提供買
    賣帳戶之代價5,000 元交由被告戊○○轉交予被告甲○○，
    並約定由被告戊○○保管被告甲○○所交付上開帳戶之提款
    卡，然被告戊○○並未如數將5,000 元之代價交予被告甲○○，僅以2,500 元代價收購被告甲○○上開農會帳戶而已。
    從而，被告己○○與被告戊○○係共同謀議向被告甲○○收
    購
    本件農會帳戶，堪予認定。
 (3)再參以被告己○○提供收購被告甲○○農會帳戶存摺、提款
    卡及密碼之資金後，並未將提款卡取走，反而交由被告戊○○保管持有，任由被告戊○○隨時得以該提款卡提領處分帳
    戶內之贓款，又其曾向被告戊○○表示須交待被告甲○○過
    一陣子後要向農會辦理掛失方可脫免罪責乙節，亦經被告戊○○及甲○○分別證述屬實（參警卷第17頁、偵三卷第36頁
    、本院卷第49頁），而上開帳戶事後確實用作恐嚇附表所示
    被害人匯款之指定帳戶，亦已論述如前，則本案雖無直接證
    據可認被告己○○確有親自竊取被害人車輛、以電話恐嚇被
    害人匯款或前往提領帳戶內贓款之犯行，惟綜上諸情並參酌
    前揭大法官解釋及判決意旨，亦堪認被告己○○係基於為自
    己犯罪之意思，向被告甲○○收購上開農會帳戶供本案「擄
    車勒贖集團」使用，而與該「擄車勒贖集團」之不詳成年成
    員間就本案竊盜、恐嚇取財犯行有犯意聯絡及行為分擔，應
    屬本案「擄車勒贖集團」之成員，要屬無訛。
 5、綜上而論，被告戊○○及己○○均係以為自己共同犯罪之意
    思，共同收購被告甲○○所有之農會帳戶，供渠2 人所屬不
    詳「擄車勒贖集團」作為恐嚇附表所示被害人匯款之指定帳
    戶，而與本案不詳「擄車勒贖集團」共同涉犯本案竊盜及恐
    嚇取財犯行。渠2 人前開辯解，顯屬事後卸責之詞，不足採
    信。從而，本案事證明確，被告戊○○、己○○之犯行，均
    堪認定，應予依法論科。
(二)核被告建曾忠所為，係犯刑法第320 條第1 項之竊盜罪、第
    346 條第1 項之恐嚇取財罪及第305 條之恐嚇危害安全罪；
    核被告己○○所為，係犯刑法第第320 條第1 項之竊盜罪、
    第346 條第1 項之恐嚇取財罪。被告戊○○、己○○及其所
    屬「擄車勒贖集團」之不詳姓名成年成員間就本案之竊盜及
    恐嚇取財犯行，有犯意之聯絡及行為之分擔，為共同正犯，
    公訴意旨認被告戊○○僅係本案恐嚇取財罪之幫助犯，容有
    未洽，然起訴之基本社會事實相同，爰依法變更起訴法條（
    最高法院30年上字第1574號判例參照）。又被告戊○○、己○○多次竊盜、恐嚇取財犯行，被告戊○○多次恐嚇危害安
    全之犯行，均時間緊接，方法相同，觸犯構成要件相同之罪
    名，顯均係基於概括犯意反覆為之，均為連續犯，均依刑法
    第56條第規定，各論以一罪，並均加重其刑。上開竊盜罪與
    恐嚇取財罪間，具有方法結果之牽連關係，依刑法第55條之
    規定，應從一重之恐嚇取財罪處斷。至原起訴書固未敘及被
    告戊○○另於93年3 月3 日10時25分41秒，以其使用之0000
    000000號行動電話號碼，發送恐嚇簡訊至甲○○申請之0000
    000000號行動電話，向甲○○恫稱：「等一下我會去找你，
    我要是幹什麼事不要怪我，你還沒讓我驚嚇過，準備吃花生
    （指子彈）操。」等語之犯罪事實，惟被告戊○○上開恐嚇
    犯行，與前揭已起訴經論罪之恐嚇犯行既具有連續犯之裁判
    上一罪關係，依公訴不可分之原則即為起訴效力所及，本院
    自應併予審究，併予敘明。爰審酌被告戊○○、己○○均值
    壯年，不思謀取正職，竟共同向被告甲○○收購上開農會帳
    戶，提供渠2 人所屬「擄車勒贖集團」使用，由該「擄車勒
    贖集團」先行竊取被害人車輛後，再以電話恐嚇被害人匯款
    至渠2 人收購之上開帳戶內，分別致被害人遭受6 萬元及11
    萬元之財產損失，渠等行為，誠屬可議，又被告戊○○為便
    利所屬「擄車勒贖集團」提領帳戶內贓款，竟另行起意恐嚇
    被告甲○○，其所為亦屬不該，並慮及被告戊○○、己○○
    於犯後均矢口否認參與本案「擄車勒贖集團」犯行，並予以
    飾詞狡辯，犯態度不佳，顯然毫無悔意等一切情狀，分別量
    處如主文所示之刑，並就被告戊○○所涉恐嚇取財及恐嚇危
    害安全2 罪定其應執行之刑，以示懲儆。末查，扣案高雄市
    農會苓雅分部帳號0000000000000 號帳戶之存摺、提款卡，
    係被告甲○○遭被告戊○○以簡訊恐嚇後，於93年3 月3日
    向高雄市農會苓雅分部申請補發，並非其交付予被告戊○○
    、己○○而供其所屬「擄車勒贖集團」犯本案犯行之存摺及
    提款卡，亦非屬被告戊○○及己○○所有之物，自不併予宣
    告沒收，併此敘明。
二、被告甲○○部分：
(一)訊據被告甲○○就其於前揭時、地，將其所有之高雄市農會
    苓雅分部帳號0000000000000 號帳戶之存褶、提款卡及密碼
    提供予戊○○、己○○及渠2 人所屬「擄車勒贖集團」使用
    ，供該「擄車勒贖集團」內不詳姓名之成年成員於附表所示
    之時間、地點竊取附表所示被害人之車輛後，再以電話恐嚇
    被害人於附表所示之時間依指示分別匯款6 萬元及11萬元至
    其所有之前揭農會帳戶內等情坦承不諱，核與證人即被害人
    丁○○、丙○○證述渠等汽車失竊後遭人恐嚇須依指示匯款
    方得取回車輛之情節相符（參警卷第44頁至第48頁、第49頁
    至第52頁），並經證人即共同被告戊○○、己○○迭於警詢
    、偵查及本院審理中證述確有收購被告甲○○所有前開農會
    帳戶之存摺、提款卡及密碼屬實，復有被害人丁○○之妻林
    淑惠、被害人丙○○匯款至被告前揭農會帳戶之匯款單各1
    紙（參警卷第97頁、第99頁）、被害人丙○○失竊之車輛照
    片4 張（參警卷第25 1頁）及被告甲○○前揭農會帳戶之開
    戶基本資料及資金往來明細表等（參警卷第90頁至第96頁）
    在卷可憑，足見被告甲○○上開自白，核與事實相符，應堪
    採信。
(二)又被告甲○○迭於警詢、偵查時供稱：「（問：你何時、如
    何知道提供你原本之高雄市農會苓雅分部帳號給戊○○是從
    竊車勒贖用？）是他向我拿該原本之高雄市農會聆雅分部存
    摺及提款卡時，當時我問他作何用途時，戊○○向我說要作
    竊車勒贖用。」（參警卷第31頁）、「（檢察官問：為何戊○○在擄車勒贖時，你會提供他帳戶？）我知道他是在做違
    法的事情，擄車勒贖我很早就知道。我因為當兵沒錢用，所
    以借存摺給他用。因為他也用那些錢租武慶一路139 號5 樓
    的房子，我與他們一起使用做為代價。」（參偵三卷第17頁
    ）、「（檢察官問：你知道提款卡及存摺會被拿來當擄車勒
    贖或詐騙的洗錢工具？）知道。（檢察官問：知道為何還這
    樣做？）為了錢，因為當兵沒有錢。」（參偵三卷第22頁）
    等語甚詳，顯見被告甲○○明知被告戊○○取得其所提供之
    上開農會帳戶後，將供作其所屬「擄車勒贖集團」恐嚇被害
    人匯款之指定帳戶，仍決意將上開帳戶提供予戊○○使用，
    是其以提供帳戶之方式，幫助戊○○所屬「擄車勒贖集團」
    遂行竊車及恐嚇取財犯行之幫助意犯，至為明確。
(三)綜上所述，被告甲○○基於幫助他人實施竊車及恐嚇取財之
    直接故意，將上開農會帳戶交予被告戊○○其所屬「擄車勒
    贖集團」使用，幫助該集團遂行竊盜及恐嚇取財之犯行，事
    證明確，應予依法論科。
(四)按刑法上之幫助犯，係對於犯罪與正犯有共同之認識，而以
    幫助之意思，對於正犯資以助力，而未參與實施犯罪之行為
    者而言（最高法院75年度台上字第1509號、84年度台上字第
    5998號、88年度台上字第1270號判決參照）；是以，如未參
    與實施犯罪構成要件之行為，且係出於幫助之意思提供助力
    ，即屬幫助犯，而非共同正犯。次按連續幫助與幫助連續為
    不同之犯罪態樣，如基於概括犯意，多次幫助他人犯罪，為
    連續幫助，該幫助者有多次犯罪行為；如以一幫助行為，幫
    助他人連續犯罪，則為幫助連續，就幫助犯而言，僅有一次
    犯罪行為（最高法院87年度台上字第3865號判決可資參照）
    。本案被告甲○○將上開農會帳戶之存摺、提款卡及密碼，
    提供予被告戊○○、己○○及其所屬「擄車勒贖集團」使用
    ，供該集團先竊取附所示被害人之車輛後，再以電話向被害
    人恫稱須依指示匯款方得取回車輛，致被害人心生畏懼而匯
    款至被告甲○○所提供之上開農會帳戶內，其單純提供銀行
    帳戶存摺、提款卡及密碼之行為，並不能與竊取被害人車輛
    後並加以恐嚇取財之行為等同視之，且亦無證據證明被告有
    何參與竊盜及恐嚇取財犯行之構成要件行為，是被告以前揭
    提供農會帳戶存摺、提款卡及密碼之行為，對於被告戊○○
    、己○○及其所屬「擄車勒贖集團」遂行之竊盜及恐嚇取財
    犯行資以助力，參照前述說明，自應論以幫助犯，而非共同
    正犯。是核被告所為，係犯刑法第30條第1 項、第320 條第
    1 項、第346 條第1 項之幫助竊盜罪及幫助恐嚇取財罪。被
    告戊○○、己○○及其所屬「擄車勒贖集團」之不詳姓名成
    年成員間就本案蒐購帳戶、竊車、實施恐嚇取財及提領被害
    人匯款等犯行，有犯意之聯絡及行為之分擔，均應論以共同
    正犯。又被告戊○○、己○○所屬「擄車勒贖集團」先後多
    次之竊盜及恐嚇取財行為，均時間緊接，手法相同，觸犯構
    成要件相同之罪名，顯均係基於概括犯意為之，均為連續犯
    ，應依法論以一罪，並均加重其刑，而被告甲○○以1 個提
    供帳戶之存摺、提款卡及密碼之行為，幫助該「擄車勒贖集
    團」連續多次竊取被害人車輛並連續向被害人恐嚇取財，衡
    諸上開說明，仍只有1 個幫助犯行，並不構成幫助犯之連續
    犯（即連續幫助），而屬幫助連續。又被告甲○○上開幫助
    共同竊盜罪與幫助共同恐嚇取財罪間，具有方法結果之牽連
    關係，依刑法第55條之規定，應從一重之幫助共同恐嚇取財
    罪處斷。又被告甲○○係幫助犯，應依刑法第30條第2 項規
    定，按正犯之刑減輕之。爰審酌被告甲○○本身雖未實際參
    與竊盜及恐嚇取財犯行，但其提供帳戶供被告戊○○、己○○及其所屬「擄車勒贖集團」使用，致被害人丁○○、丙○○之車輛失竊後遭恐嚇匯款至其所有上開農會帳戶而受損，
    不僅造成執法機關不易查緝犯罪行為人，嚴重危害社會治安
    ，助長社會犯罪風氣，更造成被害人求償上之困難，惟念及
    其事後坦然承認犯行，尚知悔悟等一切情狀，量處如主文所
    示之刑，並諭知易科罰金之折算標準，以資懲儆。末查，扣
    案高雄市農會苓雅分部帳號0000000000000 號帳戶之之存摺
    、提款卡，係被告甲○○遭被告戊○○以簡訊恐嚇後，另於
    93 年3月3 日向高雄市農會苓雅分部申請補發，雖係被告甲○○所有之物，然並非其交付予被告戊○○、己○○而供渠
    2 人所屬「擄車勒贖集團」犯本案犯行之存摺及提款卡，自
    不併予宣告沒收。至被告甲○○所交付予被告戊○○之前開
    農會帳戶存摺、提款卡及密碼等物，雖係供被告戊○○、己○○及其所屬「擄車勒贖集團」犯罪所用之物，然既已交付
    該予該「擄車勒贖集團」使用，顯已移轉其所有權予他人，
    而非被告所有，且均非違禁物，亦無證據足資證明係屬應沒
    收之物，又因幫助犯不適用責任共同之原則，對正犯所有供
    犯罪所用或因犯罪所得之物，勿庸併為沒收之宣告（最高法
    院88年度台上字第6234號判決參照），是亦不另為沒收之宣
    告，附此敘明。
據上論斷，應依刑事訴訟法第299 條第1 項前段、第300 條，刑
法第28條、第56條、第346 條第1 項、第320 條第1 項、第305
條、第30條第1 項前段、第2 項、第55條、第51條第5 款、第41
條第1 項前段，罰金罰鍰提高標準條例第1 條前段、第2 條，判
決如主文。
本案經檢察官乙○○到庭執行職務。
中    華    民    國    95    年    2     月    6    日
                  刑事第十二庭  審判長法  官  施柏宏
                                      法  官  洪能超
                                      法  官  林書慧
以上正本證明與原本無異。
如不服本判決，應於判決送達後10日內，向本院提出上訴狀。
中    華    民    國    95    年    2     月    6    日
                                      書記官  鍾錦祥
附錄本案論罪科刑法條：
中華民國刑法第346 條（單純恐嚇罪）
意圖為自己或第三人不法之所有，以恐嚇使人將本人或第三人之
物交付者，處6 月以上5 年以下有期徒刑，得併科1 千元以下罰
金。
以前項方法得財產上不法之利益，或使第三人得之者，亦同。
前二項之未遂犯罰之。
中華民國刑法第320 條（普通竊盜罪、竊佔罪）
意圖為自己或第三人不法之所有，而竊取他人之動產者，為竊盜
罪，處5 年以下有期徒刑、拘役或500 元以下罰金。
意圖為自己或第三人不法之利益，而竊佔他人之不動產者，依前
項之規定處斷。
前二項之未遂犯罰之。
中華民國刑法第305 條（恐嚇危害安全罪）
以加害生命、身體、自由、名譽、財產之事，恐嚇他人致生危害
於安全者，處2 年以下有期徒刑、拘役或300 元以下罰金。
附表：
  ┌──┬───┬────┬───────┬────┬────┐
  │編號│被害人│所有車輛│失竊時間、地點│匯款時間│匯款金額│
  ├──┼───┼────┼───────┼────┼────┤
  │    │丁○○│車號XL－│93年2月17日凌 │93年2月 │6萬元   │
  │ 1  │(即車 │581號營 │晨1時許，在高 │17日    │        │
  │    │主林淑│業大貨曳│雄縣仁武鄉仁愛│        │        │
  │    │惠之配│引車    │巷旁道路。    │        │        │
  │    │偶)   │        │              │        │        │
  ├──┼───┼────┼───────┼────┼────┤
  │    │丙○○│車號7R－│93年2月23日凌 │93年2月 │11萬元  │
  │ 2  │      │279號營 │晨3 、4 時許，│24日    │        │
  │    │      │業大貨車│在高雄市楠梓區│        │        │
  │    │      │        │建仁醫院旁道路│        │        │
  │    │      │        │。            │        │        │
  └──┴───┴────┴───────┴────┴────┘


司法院資訊處製作；財團法人民間司法改革基金會備份。
